【裁判字號】    92,訴,150
【裁判日期】    920425
【裁判案由】    返還消費借貸款
【裁判全文】
臺灣板橋地方法院民事判決  九十二年度訴字第一五○號
    原      告  彰化商業銀行股份有限公司
    法定代理人  丁○○
    訴訟代理人  甲○○
    被      告  己○○
右當事人間請求返還消費借貸款事件，本院一部判決如左：
    主      文
被告應給付原告新臺幣貳佰拾伍萬捌仟柒佰玖拾玖元，及自民國九十一年三月一日
起至清償日止，按週年利率百分之九點三二計算之利息，並自民國九十一年四月二日
起至清償日止，逾期在六個月以內者，按上開利率百分之十，逾期超過六個月者，超
過部分按上開利率百分之二十計付違約金。
訴訟費用由被告負擔。
本判決第一項於原告以新臺幣柒拾玖萬元為被告供擔保後，得假執行。
    事      實
甲、原告方面：
  一、聲明：如主文第一項所示，並陳明願供擔保請准宣告假執行。
  二、陳述：本件同案被告韋宏鋼鐵工業有限公司（下稱韋宏公司）於民國八十六年
      四月二十二日邀同被告己○○與其他被告庚○○、丙○○、戊○○為連帶保證
      人，及於八十八年十月二十九日邀同另一被告乙○○為連帶保證人（同案被告
      韋宏公司、庚○○、丙○○、戊○○、乙○○部分業已先行審結），與原告訂
      立保證書，約定就韋宏公司現在（包括過去所負，現在未清償）及將來對於原
      告所負之一切債務以本金新臺幣（下同）五百萬元為限暨其利息、遲延利息、
      違約金、損害賠償金、及其他從屬於主債務人之負擔，保證人即被告己○○等
      人願與主債務人即韋宏公司負連帶清償責任。嗣韋宏公司於八十八年十一月一
      日向原告借款四百萬元，借款期間自八十八年十一月一日起至九十三年十一月
      十一日止，以每月為一期，按期於當月一日平均攤還本息，利息則按原告基本
      放款利率加年息百分之二計算（現為年息百分之九點三二），並約定如未按期
      清償本金或利息時，逾期清償在六個月以內者，另按上開利率之百分之十，逾
      期超過六個月以上者，超過部分按上開利率之百分之二十加付違約金。詎韋宏
      公司自九十一年三月一日起即未依約繳納本息，尚餘二百三十五萬八千七百九
      十九元及如主文第一項後段所示之利息及違約金迄未清償，迭經催討，均無效
      果，依其與原告所簽授信約定書第五條第一款之約定，本件借款即得視為全部
      到期，爰依消費借貸及連帶保證之法律關係，請求被告己○○與同案其他被告
      連帶給付如主文第一項所示金額之借款、利息及違約金。
三、證據：提出戶籍謄本乙份、借據、保證書、授信約定書、公司基本資料查詢表、
          放款帳戶資料表、基本放款利率公告影本各乙份為證；並聲請訊問證人李
          秀月。
乙、被告己○○方面
  一、聲明：原告之訴駁回。
  二、陳述：其確曾同意擔任連帶保證人，系爭保證書上之簽名為其親自簽署。但據
      當時韋宏公司人員告知僅係針對票據貼現部分保證，保證期間大約六個月即行
      屆滿，故並未詳細閱讀所簽署之文件。
    理      由
一、本件原告起訴主張：同案被告韋宏公司邀同被告己○○與其他被告庚○○、丙○○、戊○○、乙○○等人為連帶保證人，與原告約定願以本金五百萬元為限與韋
    宏公司負連帶清償責任。嗣韋宏公司於八十八年十一月一日向原告借款四百萬元
    ，借款期間至九十三年十一月十一日止，利息則按原告基本放款利率加年息百分
    之二計算（現為年息百分之九點三二），按月攤還本息，並約定如未按期清償本
    金或利息時，逾期清償在六個月以內者，另按上開利率之百分之十，逾期超過六
    個月以上者，超過部分按上開利率之百分之二十加付違約金。詎韋宏公司自九十
    一年三月一日起即未依約繳納本息，尚餘二百三十五萬八千七百九十九元及如主
    文第一項後段所示之利息及違約金迄未清償，爰依消費借貸及連帶保證之法律關
    係，請求被告己○○與同案其他被告連帶給付如主文第一項所示金額之借款、利
    息及違約金等語。被告己○○則以：其確曾同意擔任保證人，系爭保證書上之簽
    名為其親自簽署。但據當時韋宏公司人員告知僅係針對票據貼現部分保證，保證
    期間大約六個月即行屆滿，故並未詳細閱讀所簽署之文件等語，以資抗辯。
二、經查本件原告主張之事實，業據其提出借據、保證書、授信約定書、公司基本資
    料查詢表、放款帳戶資料表、基本放款利率公告影本各乙份為證，核與證人李秀
    月所述相符；被告己○○對其擔任被告韋宏公司連帶保證人等情並不爭執，惟以
    前揭語詞置辯。然按當事人主張有利於己之事實者，就其事實有舉證之責任，民
    事訴訟法第二百七十七條前段定有明文，原告否認被告己○○僅須就票據貼現部
    分為保證，且被告己○○既對系爭保證書上簽名之真正不爭執，而保證書上業已
    載明係就韋宏公司現在（包括過去所負，現在未清償）及將來對於原告所負之一
    切債務以本金五百萬元為限暨其利息、遲延利息、違約金、損害賠償金、及其他
    從屬於主債務人之負擔，保證人願與主債務人即韋宏公司負連帶之清償責任等文
    ，有該保證書影本乙份附卷可稽；按一般銀行之定型化契約如其條款內容繁雜者
    ，固難期待簽約人能詳加閱覽，然就契約之主要內容，即簽約人據以締約之主要
    目的，簽約人自難諉為不知。本件被告己○○所簽署者既係保證契約（保證書）
    ，前述其所保證之範圍亦已明載於保證書之首，被告己○○仍予以簽約，顯見被
    告己○○應已同意就前述債務內容予以保證，被告己○○復未能就其僅須就票據
    貼現部分負保證責任之事實舉證以實其說，揆諸前揭法條之規定，自難認被告己○○之抗辯可採，其仍應就本件債務之全部範圍負保證責任，堪以認定。
三、按借用人應於約定期限內，返還與借用物種類、品質、數量相同之物，民法第四
    百七十八條前段定有明文；復按保證債務之所謂連帶，係指保證人與主債務人負
    同一債務，對於債權人各負全部給付之責任者而言，最高法院四十五年台上字第
    一四二六號判例意旨可資參照。又兩造授信約定書第五條第一款明定：「立約人
    對貴行所負之一切債務，如有左列情形之一時，無須由貴行事先通知或催告，貴
    行得隨時減少對立約人之授信額度或縮短借款期限，或視為全部到期：(一)任何一
    宗債務不依約清償本金時……」，有授信約定書影本乙份在卷可按，而韋宏公司
    自九十一年三月一日起，即未依約繳納本息，亦有放款帳戶資料表影本一份附卷
    可證，韋宏公司既已不依約清償本金，原告自得依上開約定視為債務全部到期。
    從而本件原告依消費借貸及連帶保證之法律關係訴請被告己○○與同案其他被告
    連帶給付如主文第一項所示金額之借款本金、利息及違約金，即屬正當，應予准
    許。
四、據上論結，本件原告之訴為有理由，依民事訴訟法第七十八條、第三百九十條第
    二項，判決如主文。
中      華      民      國    九十二    年      四      月    二十五    日
                                  臺灣板橋地方法院民事第四庭
~B審判長法  官  陳財旺
~B      法  官  朱耀平
~B      法  官  張紹省
右為正本係照原本作成。
如對本判決上訴，須於判決送達後二十日內向本院提出上訴狀。
中      華      民      國    九十二    年      四      月    二十九    日
~B書記官  白俊傑


司法院資訊處製作；財團法人民間司法改革基金會備份。
